臺灣橋頭地方法院民事裁定
108年度消債清字第28號
聲請人即債  陳建璋  
務人                  
0000000000000000

0000000000000000

上列當事人因消費者債務清理事件聲請清算，本院裁定如下：
    主  文
聲請人陳建璋自民國一百零八年十一月二十九日下午四時起開始
清算程序。
命司法事務官進行本件清算程序。
    理  由
一、聲請意旨略以：聲請人即債務人陳建璋前向金融機構辦理消
    費借貸、信用卡契約等，致積欠無擔保債務計新臺幣（下同
    ）7,170,170元，因無法清償債務，乃於民國108年1月間向
    最大債權金融機構凱基商業銀行股份有限公司（下稱凱基銀
    行）申請前置協商，惟因無法負擔債權人所提還款方案，而
    於108年1月16日前置協商不成立，因聲請人有不能清償債務
    或有不能清償之虞，復未經法院裁定開始更生程序或宣告破
    產，爰依法聲請准予裁定清算等語。
二、按「債務人不能清償債務或有不能清償之虞者，得依本條例
    所定更生或清算程序，清理其債務。」消費者債務清理條例
    第3條（下稱消債條例）定有明文。衡以消費者與金融機構
    間債之關係之發生，係依契約自由原則及相互間之信賴為基
    礎，此為社會經濟活動得以維繫及發展之重要支柱，債務人
    經濟窘迫，固不應任其自生自滅，債權人一方之利益，仍不
    能因之摒棄不顧。是債務人於協商程序中，自應本於個人實
    際財產及收支狀況，依最大誠信原則，商討解決方案。如終
    究不能成立協商，於聲請更生或清算時，法院審酌上開條文
    所謂「不能清償或有不能清償之虞」，自宜綜衡債務人全部
    收支、信用及財產狀況，評估是否因負擔債務，而不能維持
    最基本之生活條件；所陳報之各項花費，是否確屬必要性之
    支出；如曾有協商方案，其條件是否已無法兼顧個人生活之
    基本需求等情，為其判斷之準據。
三、經查：
  ㈠聲請人前向各金融機構辦理消費貸款、信用卡契約等致現至
    少積欠無擔保債務7,170,170元，前即因無法清償債務，而
    於108年1月間向最大債權金融機構凱基銀行申請前置協商，
    惟因無法負擔債權人所提還款方案，而於108年1月16日前置
    協商不成立等情，有債權人清冊、財團法人金融聯合徵信中
    心前置協商專用債權人清冊、信用報告、前置協商不成立通
    知書、高雄銀行股份有限公司、凱基銀行、臺灣銀行股份有
    限公司陳報狀等在卷可稽（見本院卷第5至11頁、第36頁、
    第59至69頁），堪信為真實。
  ㈡聲請人現任職於漫畫天地，自陳每月薪資20,000元，而依107
    年10月至108年3月之薪資袋所示，此期間之薪資總額為104,
    800元，核每月平均薪資17,467元，現勞保投保於職業工會
    ，107年度申報所得僅4,000元，名下僅無殘值車輛等情，有
    財產及收入狀況說明書、綜合所得稅各類所得資料清單暨國
    稅局財產歸屬資料清單、勞工保險被保險人投保資料表、薪
    資袋等件附卷可稽（見本院卷第12至15頁、第34至37頁、第
    40至42頁）。則查無聲請人有其他收入來源，佐以聲請人已
    提出薪資袋為證，則聲請人主張收入來源，應全非虛罔，是
    聲請人自陳每月收入20,000元，尚非不可採信，以20,000元
    作為核算其現在償債能力之基礎，應能反映真實收入狀況。
  ㈢至支出部分，聲請人主張需扶養1名未成年子女，每月支出扶
    養費6,000元；按直系血親相互間，互負扶養之義務，民法
    第1114條第1款定有明文。查聲請人與前配偶育有1名95年生
    之未成年子女，於107年度未有任何所得、財產等情，有戶
    籍謄本、綜合所得稅各類所得資料清單暨國稅局財產歸屬資
    料清單附卷可證（見本院卷第47頁、第54頁），扶養費用部
    分，參照消債條例第64條之2、民法第1118、1119條規定，
    其負扶養義務之程度，亦應考量其目前身負債務之窘境，所
    負擔之扶養義務能力，自非比一般，在無其他更為詳實之資
    料可供佐證之情形下，故本院認定以108年度高雄市每人每
    月最低生活費標準之1.2倍即15,719元為標準，則與前配偶
    分擔後，每月應支出之扶養費應以7,860元（計算式：15,71
    9÷2＝7,860）為度，聲請人就此主張6,000元，低於上開核算
    數額，應屬可採。至聲請人個人日常生活必要費用部分，審
    酌聲請人負債之現況，基於社會經濟活動之互賴及誠信，該
    日常生活所需費用，自應節制開支，不得有超越一般人最低
    生活標準之享受，否則反失衡平，本院依消債條例第64條之
    2，參酌衛福部社會司所公告歷年最低生活費標準，108年度
    高雄市最低生活費標準13,099元之1.2倍為15,719元，則聲
    請人每月最低生活費除有特殊情形並有證據證明者外，自宜
    以此為度，始得認係必要支出。而聲請人稱每月個人必要生
    活費為13,000元，尚低於上開標準15,719元，亦屬可採。
  ㈣綜上所述，以聲請人現每月之收入20,000元為其償債能力基
    準，扣除其每月個人必要生活費用13,000元、扶養費6,000
    元後僅餘1,000元，而聲請人目前負債總額7,170,170元，以
    上開餘額按月攤還結果，約百年餘期間始能清償完畢，堪認
    聲請人確有不能清償債務或有不能清償之虞之情事。從而，
    聲請人主張已不能清償債務，聲請本院准予清算，依所舉事
    證及本院調查結果，即無不合。
四、末按「法院開始清算程序之裁定，應載明其年、月、日、時
    ，並即時發生效力。」、「法院裁定開始更生或清算程序後
    ，得命司法事務官進行更生或清算程序，必要時得選任律師
    、會計師或其他適當之自然人或法人一人為監督人或管理人
    。」，消費者債務清理條例第83條第1 項、第16條第1 項分
    別定有明文。本件聲請人其目前收入及財產狀況，不能履行
    債務，未償之債務亦屬不能清償，有如上述。從而，聲請人
    聲請清算，洵屬有據，應予准許，爰命司法事務官進行本件
    清算程序。
五、依消費者債務清理條例第11條第1 項、第83條第1 項、第16
    條第1 項，裁定如主文。
中　　華　　民　　國　 108　　年　　11　　月　　29　　日
              　　民事庭　法　官　李姝蒓
以上正本係照原本作成。
本裁定已於108年11月29日下午4 時公告。
本裁定不得抗告。
中　　華　　民　　國　 108　　年　　11　　月　　29　　日
  　                      書記官　郭南宏